最高法院民事裁定　　　　　　　　　　111年度台上字第952號
上　訴　人　白彥倫
訴訟代理人　王啓任律師
　　　　　　劉彥麟律師
被 上訴 人　謝媛媛
訴訟代理人　蔡育霖律師
　　　　　　戴竹吟律師
上列當事人間請求返還借款事件，上訴人對於中華民國110年 12
月21日臺灣高等法院第二審判決（110年度上字第752號），提起
上訴，本院裁定如下：
    主  文
上訴駁回。
第三審訴訟費用由上訴人負擔。
    理  由
    按上訴第三審法院，非以原判決違背法令為理由，不得為之
。又提起上訴，上訴狀內應記載上訴理由，其以民事訴訟法第46
9 條所定事由提起第三審上訴者，應於上訴狀內表明原判決所違
背之法令及其具體內容、暨依訴訟資料合於該違背法令之具體事
實。其依同法第469條之1規定提起上訴者，並應具體敘述為從事
法之續造、確保裁判之一致性或其他所涉及之法律見解具有原則
上重要性之理由。同法第467條、第470條第2 項分別定有明文。
而依同法第468 條規定，判決不適用法規或適用不當者，為違背
法令；依同法第469 條規定，判決有該條所列各款情形之一者，
為當然違背法令。是當事人提起第三審上訴，如合併以同法第46
9條及第469條之1 之事由為上訴理由時，其上訴狀或理由書應表
明該判決所違背之法令條項，有關之司法院解釋、憲法法庭裁判
，或成文法以外之習慣或法理等及其具體內容，暨係依何訴訟資
料合於該違背法令之具體事實，並具體敘述為從事法之續造、確
保裁判之一致性或其他所涉及之法律見解具有原則上重要性之理
由。如未依上述方法表明，或其所表明者與上開法條規定不合時
，即難認為已合法表明上訴理由，其上訴自非合法。
    本件上訴人對於原判決提起第三審上訴，雖以該判決違背法
令為由，惟核其上訴理由狀所載內容，係就原審取捨證據、認定
事實之職權行使所論斷：上訴人雖主張被上訴人於民國109年6月
間向其借款新臺幣（下同）400 萬元，惟其就該借款金額及借款
交付之過程，所述情節前後不一，已難採信；又證人許護龍就上
訴人如何交付借款、被上訴人借款時有無簽發本票等事實，所為
證詞前後不一，且與上訴人陳述之事實有所齟齬，亦難採信。另
上訴人雖持有被上訴人所有之不動產所有權狀、訴外人捷登豐企
業有限公司（被上訴人為代表人）所簽發面額為100萬元及300萬
元之支票2紙，均不足證明被上訴人有向上訴人借款400萬元。上
訴人既不能證明兩造間有就400 萬元成立消費借貸契約，其請求
被上訴人返還其中200 萬元本息，難謂有據等情，指摘為不當，
並就原審命為辯論及已論斷者，泛言謂為違法，而非表明該判決
所違背之法令及其具體內容，暨依訴訟資料合於該違背法令之具
體事實，更未具體敘述為從事法之續造、確保裁判之一致性或其
他所涉及之法律見解具有原則上重要性之理由，難認其已合法表
明上訴理由。依首揭說明，應認其上訴為不合法。
    據上論結，本件上訴為不合法。依民事訴訟法第481 條、第
444條第1項、第95條、第78條，裁定如主文。
中    華    民    國   111    年    3     月    31    日
                      最高法院民事第二庭
                          審判長法官  高  孟  焄  
                                法官  蘇  芹  英  
                                法官  邱  璿  如  
                                法官  徐  福  晋  
                                法官  彭  昭  芬  
本件正本證明與原本無異
                                      書  記  官
中    華    民    國   111    年    4     月    6     日